【裁判字號】    99,交抗,661
【裁判日期】    990727
【裁判案由】    聲明異議
【裁判全文】
臺灣高等法院臺中分院刑事裁定         99年度交抗字第661號
抗  告  人
即受處分人  甲○○
上列抗告人因違反道路交通管理處罰條例案件，不服臺灣彰化地
方法院中華民國九十九年六月二十一日裁定（九十九年度交聲字
第五四九號），提起抗告，本院裁定如下：
    主  文
抗告駁回。
    理  由
一、抗告意旨謂以：抗告人即受處分人甲○○（下稱：抗告人）
    於民國九十九年六月二十五日接到原審裁定書，看完內容深
    覺委屈，因抗告人從頭到尾都沒有不服彰化監理站所為之處
    罰，甚至還很積極於九十八年七月一日到彰化監理站欲繳交
    罰款，經監理站服務人員熱心解說才知道需等到法院裁判確
    定後才能繳款，等了九個多月終於收到原審裁定書，抗告人
    同時間也因意外摔斷腿而無法親自到彰化監理站繳交罰款和
    接受道安講習，故委託內人於繳款時間最後一天（五月十九
    日）趕到彰化監理站繳交罰款，當時詢問監理站人員，持職
    業大貨車的駕照要怎麼吊扣小客車駕照，監理站人員說他們
    沒權力需寫單到法院申請，監理站人員還說罰款也可暫時不
    用繳等裁定書下來才繳，內人還回覆監理站人員：我們沒有
    不服，只是詢問持職業大貨車的駕照要怎麼扣照等語；今收
    到原審裁定書內容以「一日之差」定了抗告人一年的生計，
    希望法官能通融，因為抗告人對於吊扣駕照和罰款並無異議
    ，只是向法官申請裁定吊扣小客車駕照，因如果吊扣原職業
    大貨車駕照會導致抗告人失業影響一家六口的生計等語。
二、按受處分人不服道路交通管理處罰條例第八條主管機關所為
    之處罰，得於接到裁決書之翌日起二十日內，向管轄地方法
    院聲明異議，道路交通管理處罰條例第八十七條第一項定有
    明文；又依道路交通管理處罰條例第八十七條規定向管轄法
    院聲明異議之期間，自裁決送達之翌日起算，並得依法扣除
    在途期間及聲請回復原狀；而交通法庭認聲明異議不合法律
    上之程式，且無從補正者，應以裁定駁回之，道路交通案件
    處理辦法第十二條、第十八條前段亦分別定有明文。以上為
    交通異議事件之程序規定，為聲明異議之合法要件，受處分
    人之聲明異議自須合於此項程序規定，法院始得受理為實體
    之審查。次按處理違反道路交通管理事件，有關文書送達之
    程序，依行政程序法之規定，違反道路交通管理事件統一裁
    罰基準及處理細則第五條定有明文。又送達，於應受送達人
    之住居所、事務所或營業所為之；於應送達處所不獲會晤應
    受送達人時，得將文書付與有辨別事理能力之同居人、受僱
    人或應送達處所之接收郵件人員，行政程序法第七十二條第
    一項前段、第七十三條第一項亦分別有所規定。
三、經查：本件抗告人甲○○於九十八年五月二十三日十七時二
    十六分許，駕駛車牌號碼ＰＯ－九七二八號自小客車，行經
    彰化縣埤頭鄉○○路○段九三巷口處，因「酒後駕車肇事，
    經警方依酒測器檢測，吐氣值為０．三九ＭＧ／Ｌ，超過標
    準值０．二五ＭＧ／Ｌ」之違規，為彰化縣警察局交通警察
    隊警員以其有違反道路交通管理處罰條例第三十五條第一項
    第一款規定之行為於九十八年六月一日掣單（彰警交字第Ｉ
    00000000號）舉發；原處分機關即交通部公路總局
    臺中區監理所彰化監理站嗣於九十九年四月二十日以彰監四
    字第裁六四－Ｉ00000000號裁決書，裁處抗告人罰
    鍰新臺幣（下同）一萬九千五百元整、吊扣駕駛執照十二個
    月、施以道安講習，上開裁決書並經原處分機關交由郵政機
    關以郵務掛號之方式於九十九年四月二十六日向抗告人之戶
    籍地即彰化縣竹塘鄉○○路○段安平巷一九號為送達，並由
    抗告人之同居人即其父詹風俗代為收受送達等情，有前開舉
    發違反道路交通管理事件通知單影本、裁決書正本、原處分
    機關送達證書影本及抗告人全戶戶籍資料查詢結果各一紙在
    卷可考；又原審法院查詢抗告人之戶籍地址亦確實如前，同
    有抗告人之個人基本資料查詢結果附卷可按，而抗告人自其
    出生後即五十二年八月十九日起即設籍該處，未再搬遷，顯
    見該址為抗告人之生活重心所在，其並無廢棄戶籍地為住所
    地之意，參酌以抗告人於本件抗告亦以該戶籍地址為送達地
    址，足認抗告人之戶籍地及住所地，均在上址無誤，從而堪
    認原處分機關就上揭裁決書已為合法之送達，亦即應自送達
    之日即九十九年四月二十六日起發生送達之效力；再抗告人
    之戶籍地在彰化縣竹塘鄉，非居住於處罰機關即交通部公路
    總局臺中區監理所彰化監理站所在之彰化縣花壇鄉，但居住
    於原審法院之管轄區○○○○○道路交通案件處理辦法第十
    二條、法院訴訟當事人在途期間標準第四條第一款第二目規
    定，其在途期間為二日，是抗告人倘對上開處分不服，自應
    於收受該裁決書之翌日即九十九年四月二十七日起計算二十
    日並加計二日在途期間，至遲應於九十九年五月十八日之前
    向原處分機關提出聲明異議狀，始為適法，惟抗告人遲至九
    十九年五月十九日始向原處分機關遞狀聲明異議，有該聲明
    異議狀之原處分機關公文收文專用章日期戳記可憑，已逾二
    十日之異議期間，其聲明異議自屬違背法律上之程式，且無
    從補正，為不合法，應予駁回。從而原審法院以程序上事由
    ，以抗告人逾期始向原處分機關具狀聲明異議，認其異議不
    合法律上程式，裁定駁回抗告人之聲明異議，經核其認事用
    法，並無不合。抗告人抗告意旨謂以其因意外摔斷腿而無法
    繳交罰款和接受道安講習、對於吊扣駕照和罰款並無異議只
    是要申請裁定吊扣小客車駕照、如果吊扣職業大貨車駕照會
    導致失業影響全家生計乙節，或值同情，但仍不能回復業已
    逾越之法定不變期間，是其抗告為無理由，應予駁回。
據上論斷，應依道路交通案件處理辦法第二十六條，刑事訴訟法
第四百十二條，裁定如主文。
中    華    民    國    99    年    7     月    27    日
            刑事第九庭    審判長法  官  江  德  千
                                法  官  賴  妙  雲
                                法  官  許  旭  聖
以上正本證明與原本無異。
不得再抗告。
                                書記官  紀  美  鈺
中    華    民    國    99    年    7     月    27    日

司法院資訊處製作；財團法人民間司法改革基金會備份。
